臺灣臺中地方法院刑事判決　　　　　　　　　　　　　九十年度訴字第二三二二號
　　公　訴　人　臺灣臺中地方法院檢察署檢察官
　　被　　　告　甲○○
右列被告因偽造文書等案件，經檢察官提起公訴（八十九年度偵字第一九五七二號、
九十年度偵字第一二七七五號），本院判決如左：
    主  文
甲○○行使偽造私文書，足以生損害於他人，處有期徒刑陸月，如易科罰金，以佰
元折算壹日。
    事  實
一、甲○○係城交貿易有限公司實際負責業務之人，因公司營運不佳，週轉不靈，為
    向乙○○貸借款項，以資因應，竟於民國八十六年三月間之某日，在台中縣豐原
    市○○路○段三三六號城交貿易有限公司內，未經張陳霞之同意，擅自將張陳霞
    留存於公司內作為辦理勞保及乙種存款帳戶專用之印章，接續盜蓋於以城交貿易
    有限公司為發票人，票號分別為ＦＮ0000000、ＦＮ0000000、Ｆ
    Ｎ0000000、ＦＮ0000000、ＦＮ0000000，帳號為００五
    ００—七，付款人為豐原市信用合作社豐北分社，面額分別為新台幣（下同）二
    十萬元、十五萬元、十五萬元、二十萬元、十五萬元，發票日分別為八十六年五
    月二十六日、八十六年三月二十六日、八十六年四月二十六日、八十六年六月二
    十六日、八十六年七月二十六日之支票背面，以完成偽造之張陳霞名義之背書行
    為後，即持以向乙○○借款二百餘萬元，供為擔保付款之用，足以生損害於張陳
    霞之個人名譽及交易信用；嗣因乙○○將前開支票提示付款，因存款不足而遭退
    票，不獲兌現，對張陳霞提起民事請求給付票款訴訟，始獲悉上情。
二、案經乙○○告訴臺灣臺中地方法院檢察署檢察官偵查起訴。
    理  由
一、訊據被告甲○○，對於右揭時地，未經張陳霞同意，擅自以張陳霞留存於公司內
    供為辦理勞保及乙種存款帳戶專用之印章，接續盜蓋於前開五張支票背面，以偽
    造「張陳霞」名義之背書行為，並持以向告訴人乙○○借款，供為擔保付款之用
    等情，業經坦認屬實，核與告訴人乙○○指訴情節及證人張陳霞證述內容均屬相
    符，並有前開支票影本五張、退票理由單一份、第一商業銀行豐原分行印鑑卡影
    本一份、華南商業銀行印鑑卡影本一份、勞工保險退保申報表影本一份等物為證
    ，而前開支票經送法務部調查局進行鑑定比對結果，確係證人張陳霞留存於城交
    貿易有限公司之印章，此有法務部調查局九十年六月十三日（九０）陸（二）字
    第九００三五四五五號鑑定通知書一份在卷足稽，被告甲○○自白供述與事實相
    符，應堪置信。本件事證已臻明確，被告甲○○犯行，洵堪認定。
二、被告甲○○未經張陳霞之同意，擅自盜用張陳霞之印章蓋用於前開支票背面，以
    偽造支票背書行為，並持以行使向告訴人乙○○借款，核其所為，係犯刑法第二
    百十六條、第二百十條之行使偽造私文書罪。被告甲○○盜用印章之行為，為偽
    造私文書之階段行為，又偽造背書之低度行為，為行使偽造私文書之高度行為所
    吸收，均不另論罪。按連續犯之成立，除主觀上須基於一個概括之犯意外，客觀
    上須先後數行為，逐次實施而具連續性，侵害數個同性質之法益，其每一前行為
    與次行為，依一般社會健全觀念，在時間差距上，可以分開，在刑法評價上，各
    具獨立性，每次行為皆可獨立成罪，構成同一之罪名，始足當之；如數行為於同
    時同地或密切接近之時地實施，侵害同一之法益，各行為之獨立性極為薄弱，依
    一般社會健全觀念，在時間差距上，難以強行分開，在刑法評價上，以視為數個
    舉動之接續施行，合為包括之一行為予以評價，較為合理，則屬接續犯，而為包
    括之一罪，最高法院八十六年台上字第三二九五號著有判例。被告甲○○供稱係
    八十六年三月間一次簽發前開五張支票，並同時偽造背書行為後，一次交付予告
    訴人乙○○擔保借款之給付等情，而告訴人乙○○亦指稱被告甲○○係一次交付
    前開支票等情，互核相符，衡諸一般民間借貸習慣，亦係要求借款人一次開立數
    張票據，交付貸款人後，日後即依各該票期按期清償，被告甲○○所述，尚與常
    情相符，則被告甲○○於同一時間、同一地點，一次偽造數張私文書之行為及一
    次行使多張偽造私文書之行為，其時間差距無從分割判斷，而為獨立評價，自應
    視為一個偽造私文書行為之接續舉動行為，而為接續犯，僅論以包括一罪，公訴
    人認係連續犯者，顯有誤認。又告訴人乙○○告訴內容中關於以城交貿易有限公
    司為發票人，票號分別為ＦＮ0000000，帳號為００五００—七，付款人
    為豐原市信用合作社豐北分社，面額為三十萬元之支票部分，其發票時間距離本
    案之犯罪時間，時隔二年之久，非屬起訴效力所及，本院尚無從加以審酌，應由
    公訴人另行偵辦處理，併此敘明。爰審酌被告甲○○未經同意張陳霞之同意，擅
    自使用其妻之印章，用以偽造支票背書，造成張陳霞之信用及名譽受損，並無端
    遭受告訴人乙○○之民事追訴，惟被告甲○○犯後態度良好，坦承犯行，且前開
    支票僅係供為擔保借款之用，未經對外廣為流通，影響交易秩序，目前所生之危
    害尚屬輕微，且告訴人乙○○亦得藉由民事訴訟程序追償等一切情狀，量處如主
    文所示之刑，並依新修正刑法第四十一條第一項前段之規定諭知易科罰金之折算
    標準。（按刑法第四十一條原規定犯最重本刑為三年以下有期徒刑以下之刑之罪
    ，而受六個月以下有期徒刑或拘役之宣告者，得易科罰金，而該法條業經立法院
    三讀通過修正為犯最重本刑為五年以下有期徒刑以下之刑之罪，而受六個月以下
    有期徒刑或拘役之宣告，得易科罰金，並經總統於九十年一月十日以華總一義字
    第九０００００三八００號公布，於九十年一月十二日起生效，比較新舊法之規
    定，以新法較有利於被告，自應適用裁判時之法律）。
三、公訴意旨另以被告甲○○以偽造「張陳霞」名義背書之支票五張，向告訴人乙○
    ○詐稱已得張陳霞之背書擔保，致告訴人乙○○陷於錯誤，誤以為真，而連續借
    貸金錢予被告甲○○多次，金額達二百餘萬元；因認被告乙○○涉犯刑法第三百
    三十九條第一項之詐欺罪嫌云云。按犯罪事實應依證據認定之，無證據不得推定
    其犯罪事實；又不能證明被告犯罪者，應諭知無罪之判決，刑事訴訟法第一百五
    十四條、第三百零一條第一項前段分別定有明文。而刑事訴訟法上所謂認定犯罪
    事實之證據，係指足以認定被告確有犯罪行為之積極證據而言，該項證據自須適
    合於被告犯罪事實之認定，始得採為斷罪資料，最高法院二十九年上字第三一０
    五號著有判例。又認定犯罪事實所憑之證據，無論係直接證據或間接證據，其為
    訴訟上之證明，須於通常一般之人均不致有所懷疑，而得確信其為真實之程度者
    ，始得據為有罪之認定，倘其證明尚未達到此一程度，而有合理之懷疑存在，復
    無其他調查途徑可尋，法院即應為無罪之判決，最高法院七十六年台上字第四九
    八六號著有判例。公訴人認被告甲○○涉有上開罪嫌，無非係以告訴人乙○○之
    指訴資為論據。訊據被告甲○○對於右揭行使偽造私文書之犯行固不否認，惟堅
    決否認有何詐欺之犯行，辯稱：被告甲○○於交付前開支票之時，業經告知告訴
    人乙○○，背書部分未經張陳霞同意，告訴人乙○○亦知悉，並收受同意借款，
    被告甲○○並無故意詐騙之意等語。經查：被告甲○○向告訴人乙○○借款，交
    付前開偽造背書之支票供為付款之擔保，對於告訴人乙○○確已知悉背書未獲張
    陳霞同意之情，並無具體事證足以佐證，亦為告訴人乙○○所否認，自難認定告
    訴人確已知悉偽造背書之情。惟詐欺取財罪之成立，要以加害者有不法而取得財
    物之意思，實施詐欺行為，被害者因此行為，致表意有所錯誤，而其結果為財產
    上之處分，受其損害而言，被告甲○○向告訴人乙○○借款，取得貸借款項，係
    本於二者間之金錢消費借貸關係，被告甲○○並負有屆期清償之義務，而告訴人
    乙○○對於被告甲○○亦有請求返還借款之權利，對於被告甲○○而言，並無不
    法取得財物之意思，而告訴人乙○○亦無受有損害之情形，尚與詐欺罪之構成要
    件不相符合，本件純屬民事債務糾紛，告訴人乙○○應循民事訴訟程序，向被告
    甲○○追償，始為正途。綜上所述，被告甲○○之行為既與詐欺取財罪之法律構
    成要件事實不相符合，復無相關具體事證足以佐證，自難遽以判定被告甲○○有
  何詐欺取財之犯行。是以，被告甲○○所辯，縱未經證實為真，現有事證亦不足
    以證明被告甲○○之前開犯行。此外，復查無其他積極證據足資證明被告甲○○
    有何詐欺之犯行，其前揭詐欺犯罪應屬不能證明，揆諸首揭規定及判例意旨，本
    院原應就該部分為無罪之諭知，惟因公訴人認該部分與前開論罪科刑部分有牽連
    犯之裁判上一罪關係，爰不另為無罪之諭知，併此敘明。
據上論斷，應依刑事訴訟法第二百九十九條第一項前段，刑法第二條第一項前段、第
二百十六條、第二百十條、修正後刑法第四十一條第一項前段，罰金罰鍰提高標準條
例第二條，判決如主文。
中      華      民      國      九十一      年    二    月      一      日
                                臺灣臺中地方法院刑事第六庭
                                        法  官  巫  淑  芳
右正本證明與原本無異。
如不服本判決，應於送達後十日內向本院提出上訴狀 （須附繕本） ，上訴於台灣高等
法院台中分院。
                                        書記官
中      華      民      國      九十一      年    二    月      一      日
附錄論罪科刑法條：
刑法第二百十六條：
行使第二百十條至第二百十五條之文書者，依偽造、變造文書或登載不實事項或使登
載不實事項之規定處斷。
刑法第二百十條：
偽造、變造私文書，足以生損害於公眾或他人者，處五年以下有期徒刑。
